【裁判字號】    95,上易,133
【裁判日期】    950428
【裁判案由】    妨害公務
【裁判全文】
臺灣高等法院刑事判決                 95年度上易字第133號
上  訴  人  臺灣臺北地方法院檢察署檢察官
上  訴  人
即  被  告  甲○○
上列上訴人因被告妨害公務案件，不服臺灣臺北地方法院94年度
易字第1535號，中華民國94年12月26日第一審判決（起訴案號：
臺灣臺北地方法院檢察署94年度偵字第1774號），提起上訴，本
院判決如下：
    主  文
上訴駁回。
    事  實
一、甲○○於民國94年1月12日凌晨3時35分許，駕駛車牌號碼7A
    -2677號自用小客車，行經台北市中山區○○○路與民生東
    路口時，疑有酒後駕車行為，為依法執行勤務之台北市政府
    警察局中山分局中山二派出所（下稱中山二派出所）警員陳
    源輝、蔡奇縈攔檢，要求甲○○至台北市中山區○○○路2
    段90號中山二派出所實施酒精濃度測試，詎甲○○至中山二
    派出所後，明知中山二派出所之警員為公務員，正依法執行
    職務，非僅拒絕配合進行酒精濃度測試，竟基於侮辱公務員
    之犯意，於當日凌晨3時44分許，接續以「垃圾」、「警察
    垃圾」、「爛」（檢察官聲請簡易判決處刑書贅載為「爛警
    察」）、「警察啥肖」（台語）、「警察算什麼」、「幹」
    、「幹你娘」、「你娘雞巴」等粗鄙言語，當場侮辱依法執
    行公務之中山二派出所警員陳源輝、蔡奇縈等人。
二、案經臺北市政府警察局中山分局報請臺灣臺北地方法院檢察
    署檢察官偵查後聲請以簡易判決處刑，經原審以通常程序審
    理。
    理  由
一、訊據上訴人即被告甲○○固不否認於上揭時、地陳稱「警察
    是垃圾」、「爛警察」等語，惟矢口否認有何妨害公務之犯
    行，辯稱：係員警在中山二派出所對其挑釁，並長達4個小
    時不讓其上廁所，其因懊惱才罵警察云云。
二、經查：
１、上揭事實，業據證人即中山二派出所員警蔡奇縈證稱：當時
    其與主管陳源輝在台北市中山區○○○路、民生東路口攔下
    被告，請被告下車至中山二派出所實施酒測，被告起初表示
    有喝酒，願意進派出所做酒測，但是進派出所後被告就推拖
    ，後來就不願酒測，然後就用台語「幹你娘」、「垃圾」等
    三字經辱罵其與主管陳源輝，因為被告辱罵其等，才將被告
    上手銬，被告妨害公務譯文表，係聽蒐證錄音帶所節錄製作
    ，被告罵的不只那些等語明確（原審卷第29頁反面至第31頁
    ）。證人丁再生亦證稱：當時其在中山二派出所慰問春安工
    作之民防隊員，警察帶被告進派出所進行酒測，被告不配合
    ，就罵「警察算什麼」，罵三字經等語屬實（原審卷第31頁
    至第32頁）。
２、原審勘驗案發當日拍攝之蒐證ＤＶ帶，被告雙手遭銬住坐於
    警局辦公室，後有一便衣員警（下稱警員甲，其他員警因未
    進入畫面，故僅以「警員」代稱），站立於其後。警員甲：
    你喝酒別開車嘛（台語）。被告：我哪有喝酒。．．．．．
    警員：你現在酒後駕車哦！來派出所為什麼罵髒話？被告：
    我沒有罵你髒話啊！．．．．警員：你罵啥？你跟我說什麼
    ？（畫面變黑二秒後恢復）警員：你罵我啥？被告：我罵你
    啥？我罵你啥？中華民國「警察垃圾」（台語）！警員：這
    樣就不行了。被告：「垃圾！垃圾！」，警員：妨害公務。
    被告：妨害公務！「垃圾」。警員：現在是94年1月12日，3
    點44分哦！被告：「警察垃圾！警察垃圾！我警察垃圾！（
    重複數次）我就罵你垃圾！」．．．．．警員：你現在是違
    法行為！（數人之聲音）被告：你給我罵，你給我手銬起來
    ！銬起來怎麼樣！警員甲：你違法哦！我現在給你講銬起來
    是給你保護！（旁邊有人說：送法院！送法院！）被告：你
    怎麼給我保護？你「幹你娘」！警員甲：你給我幹譙！我警
    察你給我幹誰？警員：你還幹？被告：你「幹」！你還幹！
    ．．．．．警員：好你儘量難聽都唸出來！警員甲：就跟你
    講你這是違法的行為！警員：你為什麼罵警察？被告：我罵
    警察！我罵一個「爛」！「警察啥肖？（台語）「警察啥肖
    啦（台語）！警察算什麼啦？」．．．．．警員：你怎麼可
    以罵警察？被告：「警察是啥肖？」（台語）警察是‧‧‧
    「幹！」．．．．．警員甲：因為你的行為，現在有攻擊行
    為，所以我依警械使用條例，用戒具給你保護。被告：OK！
    OK！「你爛啦！你幹你娘！」．．．．．警員甲：我跟你講
    警察都敢幹譙，還有什麼事情不敢．．．．．（伸手取手銬
    ）被告：「警察是啥肖啦！」．．．．．被告：我爛！「幹
    ！警察有啥肖！警察有啥肖啦！」不然你打死我啊？警員：
    警察會給你送法院。被告：我爛！什麼‧‧‧給我出來‧．
    ．．．「你娘雞巴，警察是啥肖？中華民國警察這樣喔，
    幹！」笑死人！你給我拔起來喔！你給我拔起來喔！我不是
    現行犯喔！你給我拔起來！（對正在將被告雙手銬在椅子上
    的警員甲講）警員：你現在是現行犯。你懂不懂法律嘛？．
    ．．．，有原審94年10月21日勘驗筆錄可稽（原審卷第14頁
    至第19頁），被告確有對中山二派出所員警為侮弄辱罵之言
    詞。
３、被告經警於94年1月12日3時35分、4時15分、4時50分、5時
    告知被告酒測，被告均拒絕酒測，經警開單舉發，有台北市
    政府警察局舉發違反道路交通管理事件通知單在卷可稽（偵
    查卷第18頁），而被告罵警察垃圾之際，警員有紀錄時間係
    94年1月12日3時44分許，有勘驗ＤＶ帶之勘驗筆錄可按（原
    審卷第14頁背面），被告初到警局拒絕酒測與其侮辱警員之
    時間估計約距9分鐘，而被告上開辱罵警察全程經過之時間
    約23分28秒，有勘驗筆錄可考（原審卷第16頁背面），是被
    告辯稱因在警局長達4小時不能上廁所，其才辱罵警員云云
    ，並不可採。
４、綜上，事證明確，被告犯行洵堪認定。
二、核被告所為，係犯刑法第140條第1項之侮辱公務員罪。被告
    於警員依法執行公務之際，接續以穢語當場辱罵，其多次對
    於公務員依法執行職務時，當場侮辱公務員，係基於同一侮
    辱公務員之犯意下所為接續行為，且係侵害同一法益，各行
    為間之獨立性極為薄弱，依一般社會健全觀念，在時間差距
    上難以強行分開，在刑法評價上，以視為數個舉動之接續施
    行，合為包括之一行為予以評價，較為合理（最高法院86
    年臺上字第3295號判例參照），故應以接續犯論以侮辱公務
    員之單純一罪。又刑法140條第1項前段之侮辱公務員罪所處
    罰者，係妨害國家公權力行使，其被害法益為國家，並非公
    務員個人，故本案被告雖對在場數名執行公務之公務員當場
    侮辱，惟被害之國家法益仍屬單一，並無侵害數個法益之情
    事，僅應成立一侮辱公務員罪。
三、原審以被告事證明確，引用刑事訴訟法第299條第1項前段、
    刑法第140條第1項、第41條第1項前段、罰金罰鍰提高標準
    條例第1條前段、第2條，並審酌被告明知員警係依法執行職
    務，竟以穢語辱罵員警，犯罪之動機、目的、智識程度、影
    響公權力之執行，犯罪後之態度等一切情狀，量處有期徒刑
    4月，並諭知易科罰金之折算標準。認事用法並無違誤，檢
    察官上訴指原判決量刑過輕，被告上訴否認犯行，俱無理由
    ，應予駁回。
據上論斷，應依刑事訴訟法第368條，判決如主文。
本案經檢察官方娜蓉到庭執行職務。
中    華    民    國    95    年    4     月    28    日
                  刑事第十三庭  審判長法  官  曾德水
                                      法  官  范清銘
                                      法  官  杜惠錦
以上正本證明與原本無異。
不得上訴。
                                      書記官  楊秋鈴
中    華    民    國    95    年    5     月    1     日
附錄：本案論罪科刑法條全文
刑法第140條第1項
(侮辱公務員公署罪)
於公務員依法執行職務時，當場侮辱，或對於其依法執行之職務
公然侮辱者，處6月以下有期徒刑、拘役或100元以下罰金。對於
公署公然侮辱者亦同。


司法院資訊處製作；財團法人民間司法改革基金會備份。
